【裁判字號】    97,易,51
【裁判日期】    970619
【裁判案由】    違反毒品危害防制條例
【裁判全文】
臺灣新竹地方法院刑事判決                97年度易字第51號
公  訴  人  臺灣新竹地方法院檢察署檢察官
被      告  甲○○
上列被告因毒品危害防制條例案件，經檢察官提起公訴（96年度
毒偵字第1546號），本院裁定適用簡式審判程序，判決如下：
    主  文
甲○○施用第二級毒品，累犯，處有期徒刑捌月。扣案第二級毒
品安非他命貳包（分別毛重零點參、零點玖伍公克），均沒收銷
燬；吸食器壹組，沒收。
    事  實
一、
（一）甲○○(1)前於民國88年間，因施用毒品案件，經臺灣苗栗
      地方法院以88年度毒聲字第1461號裁定送觀察、勒戒後，
      認無繼續施用毒品傾向，並於88年12月1 日執行完畢而釋
      放。(2)又於93、94年間，因2 犯施用毒品案件，經本院於
      94年5月23日以94年度竹簡字第367號判處有期徒刑6 月、
      諭知易科罰金折算標準確定。(3)再於94、95年間，因3 犯
      施用毒品案件，經本院於95年12月29日以95年度竹簡字第
      857號判處有期徒刑6月、諭知易科罰金折算標準確定，並
      於96年3月6日易科罰金執行完畢。又因(4)施用第2 級毒品
      案件，經本院於96年8月21日以96年度易字第473號判處有
      期徒刑1年，減刑為有期徒刑6月確定（於96年11月27日易
      科罰金執行完畢，此部分未構成累犯）。
（二）其復於96年10月2 日下午3時許至下午4時許之間，在其位
      於新竹縣竹東鎮○○路○段55號非法施用第2級毒品安非他
      命1次。嗣於同日下午4時20分許，為警在上址查獲，並扣
      得毛重0.3公克、0.95公克安非他命2包及吸食器1組。
二、案經新竹市警察局第二分局報告臺灣新竹地方法院檢察署檢
    察官偵查起訴。
    理  由
一、本件被告甲○○所犯施用第2 級毒品罪，『非』死刑、無期
    徒刑、最輕本刑為3 年以上有期徒刑之罪，或高等法院管轄
    第一審之案件，被告於本院準備程序進行中，就被訴事實為
    有罪之陳述，經本院認合於刑事訴訟法第273條之1第1 項之
    規定，裁定適用簡式審判程序，合先敘明。
二、訊據被告對於前開施用第2 級毒品安非他命之犯行，於本院
    審理期日及簡式審判程序時均坦承不諱，並有搜索扣押筆錄
    真實姓名代號對照表、濫用藥物檢驗報告各1 份（見偵查卷
    第16至19頁、第28頁、第29頁），此外，復有安非他命2 包
    （分別毛重0.3、0.95公克）、吸食器1組扣案足憑（96年度
    保管字第1403號、96年度安保管字第321 號，扣押物品清單
    見偵查卷第30頁、第31頁），被告上開自白內容確與事實相
    符，堪足採信，本案事證已臻明確，被告上開犯行洵堪認定
    ，自應依法予以論罪科刑。
三、論罪科刑
（一）按施用第1、2級毒品為犯罪行為，毒品危害防制條例第10
      條定有處罰明文。故施用第1、2級毒品者，依前揭規定本
      應科以刑罰。惟基於刑事政策，對合於一定條件之施用者
      ，則依同條例第20條、第23條之規定，施以觀察、勒戒及
      強制戒治之保安處分。毒品危害防制條例於92年7月9日修
      正公布，自93年1月9日施行，其中第20條、第23條將施用
      毒品之刑事處遇程序，區分為「初犯」及「5 年內再犯」
      、「5 年後再犯」。依其立法理由之說明：「初犯」，經
      觀察、勒戒或強制戒治後，應為不起訴處分或不付審理之
      裁定；經觀察、勒戒或強制戒治執行完畢釋放後，「5 年
      內再犯」者，因其再犯率甚高，原實施之觀察、勒戒及強
      制戒治既已無法收其實效，爰依法追訴或裁定交付審理。
      至於經觀察、勒戒或強制戒治執行完畢釋放後，「5 年後
      再犯」者，前所實施之觀察、勒戒或強制戒治已足以遮斷
      其施用毒品之毒癮，為期自新及協助其斷除毒癮，仍適用
      「初犯」規定，先經觀察、勒戒或強制戒治之程序。從而
      依修正後之規定，僅限於「初犯」及「5年後再犯」2種情
      形，始應先經觀察、勒戒或強制戒治程序。倘被告於5 年
      內已再犯，經依法追訴處罰，縱其第3次（或第3次以上）
      再度施用毒品之時間，在初犯經觀察、勒戒或強制戒治執
      行完畢釋放5年以後，已不合於「5年後再犯」之規定，且
      因已於「5 年內再犯」，顯見其再犯率甚高，原實施觀察
      、勒戒或強制戒治，已無法收其實效，即應依該條例第10
      條處罰（最高法院95年度第7 次刑事庭會議決議參照）。
      準此，茍被告其施用毒品之犯行，前經觀察、勒戒或強制
      戒治執行完畢後，5 年內曾因再施用毒品之行為，而經法
      院判處刑罰之處遇程序確定者，縱其係於觀察、勒戒或強
      制戒治執行完畢5 年後再為本案施用毒品，應認屬「再犯
      」之範疇，直接適用刑罰處遇之程序。經查，被告有如前
      揭事實欄一（一）所示因施用毒品經送觀察、勒戒之執行
      紀錄等情，有臺灣高等法院被告前案紀錄表、在監在押全
      國紀錄表在卷可按，被告既於88年12月1 日觀察、勒戒執
      行完畢後之5年內再犯上開事實欄一（一）(2)、(3)、(4) 所
      示之施用毒品案件，是其於觀察、勒戒執行完畢後之5 年
      後再犯本案施用第2 級毒品犯行，徵諸前開最高法院95年
      度第7次刑事庭會議決議意旨，自應依法予以論罪科刑。
（二）所犯罪名：被告係犯毒品危害防制條例第10條第2項之施
      用第2級毒品罪。
（三）其施用前持有安非他命毒品之低度行為，應為施用之高度
      行為所吸收，不另論罪。
（四）被告有事實欄一(一)所示前科，有臺灣高等法院被告前案紀
      錄表1份附卷可稽，其於有期徒刑執行完畢5年內故意再犯
      本件有期徒刑以上之罪，為累犯，應依刑法第47條第1 項
      之規定加重其刑。
（五）爰審酌被告素行不佳，前經執行觀察、勒戒後，仍未戒除
      毒癮、施用毒品嚴重危害其身心健康，坦認犯行，檢察官
      求處有期徒刑1年2月固非無據，念其施用毒品係戕害自身
      身心健康，犯罪後坦承犯行態度良好，檢察官求刑稍嫌過
      重，惟其多次易科罰金仍再犯，不宜宣告得易科罰金之刑
      度等一切情狀，量處如主文所示之刑，以資懲儆。
（六）扣案安非他命2包係管制之第2級毒品，均應依毒品危害防
      制條例第18條第1項前段宣告沒收銷燬，吸食器1組係被告
      所有供犯本件施用第2級毒品所用之物，應宣告沒收。
四、據上論斷，應依刑事訴訟法第273條之1第1項、第299條第 1
    項前段，毒品危害防制條例第10條第2項、第18條第1項前段
    ，刑法第11條、第47條第1項、第38條第1項第2款，判決如
    主文。
本案經檢察官侯少卿到庭執行職務。
中    華    民    國    97    年    6     月    19    日
                  刑事第六庭  法  官  黃美盈
以上正本與原本相符。
如不服本判決應於收受本判決後10日內向本院提出上訴書狀，其
未敘述上訴理由者，並得於提起上訴後20日內向本院補提理由書
狀（均須按他造當事人之人數附繕本）「切勿逕送上級法院」。
中    華    民    國    97    年    6     月    19    日
                              書記官  吳美雲
附錄論罪科刑法條：
毒品危害防制條例第10條第2項：
施用第二級毒品者，處3年以下有期徒刑。


司法院資訊處製作；財團法人民間司法改革基金會備份。
